【裁判字號】    89,訴,2259
【裁判日期】    891128
【裁判案由】    分割共有物
【裁判全文】
臺灣臺中地方法院民事判決            八十九年度訴字第二二五九號
    原      告    丁○○
    訴訟代理人    乙○○
    原      告    甲○○
    被      告    丙○○○
    訴訟代理人    曾耀聰律師
    複代 理 人    戊○○    .
右當事人間分割共有物事件，本院判決如左：
    主      文
兩造共有坐落台中市○○區○○段二八０地號，地目旱，面積一˙八八０九九一公頃
土地，分割方法為如附圖所示Ａ部分面積一．五八七九五三公頃分歸被告取得，Ｂ部
分面積０．二九三０三八公頃分歸原告丁○○、甲○○按應有部分七四分之七、七四
分之六七保持共有。
訴訟費用由被告負擔十一分之九，餘由原告負擔。
    事      實
甲、原告方面：
  一、聲明：求為判決兩造共有坐落台中市○○區○○段二八０地號，地目旱，面積
      一˙八八０九九一公頃土地准予分割。
  二、陳述：
    １、系爭土地為兩造所共有，原告丁○○應有部分為一九００分之二八、原告甲
        ○○應有部分為一九００分之二六八，被告應有部分則為一九００分之一六
        ０四，由於共有人間無法達成協議分割，復未訂立不分割契約，且因農業發
        展條例修法，已無不能分割之情事，爰請求分割。
    ２、系爭土地東北側為水利用地，西北側靠中台路，衡量土地之利用價值，及便
        利出入，原告願分得如附圖所示Ｂ部分，按應有部分比例保持共有。
  三、證據：提出土地登記簿謄本、地籍圖謄本、台灣新生報剪報各乙件為證，並請
      求勘驗現場。
乙、被告方面：
  一、聲明：求為判決駁回原告之訴。
  二、陳述：對原告提出之分割方案無意見。
  三、證據：提出建築改良物所有權狀一份、房屋稅繳款書二份、相片一張為證。
    理      由
一、本件原告主張坐落台中市○○區○○段二八０地號，地目旱，面積一˙八八０九
    九一公頃土地  (下稱系爭土地)為兩造所共有，原告丁○○、甲○○及被告應有
    部分各為一九００分之二八、一九００分之二六八、一九００分之一六０四，且
    共有人間無法達成協議分割及從無不分割特約之情事，有土地登記簿謄本乙件、
    地籍圖謄本乙件可按，並為被告所不爭執，自堪信為真實。
二、查系爭土地，地目旱，係農業發展條例第三條之農地，得依該條例民國八十九年
    一月二十六日修正第十六條之規定為分割，且系爭土地使用目的無不能分割之情
    事，兩造間復未訂有不分割之特約如前述，核與民法第八百二十三條第一項規定
    相符，是原告請求分割共有物，應予准許。
三、按共有物之分割方法，應斟酌當事人之聲明、共有物之性質、經濟效用及全體共
    有人之利益等因素決之。查系爭土地面臨台中市○○區○○路，如依原告提出之
    如附圖所示分割方案，兩造分得之土地均可進出中台路，業經本院至現場勘驗明
    確，並有台中市中興地政事務所複丈成果圖可按。原告丁○○、甲○○分割後願
    繼續維持共有，復據其陳述明確。本院斟酌：兩造就如主文所示之分割方案均無
    異議，且兩造依該方案可分別分得Ａ部分面積一．五八七九五三公頃、Ｂ部分面
    積０．二九三０三八公頃，均大於農業發展條例第十六條所定最小分割面積０．
    二五公頃，其面積復與兩造按應有部分比例計算之面積相符，該分割方案應屬適
    當。
四、據上論結，本件原告之訴為有理由，依民事訴訟法第七十八條、第八十一條第二
    款，判決如主文。
中      華      民      國    八十九    年     十一     月    二十八    日
                                  臺灣臺中地方法院民事第三庭
~B法      官  林慧貞
右為正本係照原本作成
如不服本判決，應於判決送達後二十日內，向本院提出上訴狀。
中      華      民      國     八十九   年     十一    月    二十九     日
~B法院書記官
附圖：


司法院資訊處製作；財團法人民間司法改革基金會備份。
